---
title: "R Notebook"
output: rmarkdown::github_document

---

# Laboratorio #1

## Problema #1

### Escenario:
Ha sido contratado para trabajar en una consultoría a una embotelladora nacional. La
embotelladora se encarga de distribuir su producto a distintos clientes, utilizando diferentes
equipos de transporte y pilotos.
Se le ha enviado un set de archivos de las entregas del año 2018.

### Se Requiere:
- Unificar todos los archivos en una tabla única.
- Agregar una columna adicional que identifique al mes y año de ese archivo, por
ejemplo: Fecha: 01-2018.
- Exportar ese archivo en formato csv o Excel.
- Adjuntar el link de su Git Rmarkdown de R con lo que realizó lo anterior.
- Adjuntar archivo csv o Excel unificado que genera el archivo de R.

### Nota:
- Las variables que el archivo necesita tener son: COD_VIAJE, CLIENTE, UBICACIÓN,
CANTIDAD, PILOTO, Q, CREDITO, UNIDAD, Fecha


### Solución:
```{r set-up, include=FALSE}
if(!require("tidyverse")) install.packages("tidyverse")
if(!require("readr")) install.packages("readr")
if(!require("readxl")) install.packages("readxl")
if(!require("rmarkdown")) install.packages("rmarkdown")

library(rmarkdown)
library(tidyverse)
library(readr)
library(readxl)

#problema 1
```

```{r}
setwd("./data")

files <- list.files(path = '.', pattern ="*.xlsx", full.names = FALSE)

table <- sapply(files, read_excel, simplify=FALSE) %>%
  bind_rows(.id = "DATE")

table$DATE <- gsub('.xlsx','',table$DATE)

table
```



## Problema 2 
Utilizando la función lapply, encuentre la moda de cada vector de una lista de por lo menos 3
vectores.

### Solución:
```{r}
#utility function for sampling
list_sample <- function(x){
  return(sample(1:30 ,size = 100, replace = TRUE))
}

#function to get the mode of a vector
mode <- function(x){
  uniqx <- unique(x)
  uniqx[which.max(tabulate(match(x,uniqx)))]
}
```
```{r}
lista <- list(a = list_sample(), b = list_sample(), c = list_sample())
modes <- lapply(lista, mode)

lista
modes
```

## Problema 3 

- Descargue de la página web de la SAT el aechivo de Parque Vehicular de Enero 2019.
- Leer el archivo en R. (Nota: usar read_delim() del paquete readr)


### Solución:
```{r}
setwd("./data")

parque_vihicular <- read_delim("INE_PARQUE_VEHICULAR_080219.txt", delim = '|')

parque_vehicular
```






