---
title: "dw-2020-parcial-1"
author: "Tepi"
date: "9/3/2020"
output: rmarkdown::github_document

---

# Examen parcial

Indicaciones generales:

* Usted tiene el período de la clase para resolver el examen parcial.
* La entrega del parcial, al igual que las tareas, es por medio de su cuenta de github, pegando el link en el portal de MiU.


* Pueden hacer uso del material del curso e internet (stackoverflow, etc.). Sin embargo, si encontramos algún indicio de copia, se anulará el exámen para los estudiantes involucrados. Por lo tanto, aconsejamos no compartir las agregaciones que generen. 

## Sección I: Preguntas teóricas.

* Existen 10 preguntas directas en este Rmarkdown, de las cuales usted deberá responder 5. Las 5 a responder estarán determinadas por un muestreo aleatorio basado en su número de carné.

* Ingrese su número de carné en  `set.seed()` y corra el chunk de R para determinar cuáles preguntas debe responder.


```{r, echo=TRUE, cache=TRUE}

set.seed(20180396) 
v<- 1:10
preguntas <-sort(sample(v, size = 6, replace = FALSE ))

paste0("Mis preguntas a resolver son: ",paste0(preguntas,collapse = ", "))

```


### Listado de preguntas teóricas

1. Para las siguientes sentencias de `base R`, liste su contraparte de `dplyr`:
    * `str()`
    * `df[,c("a","b")]`
    * `names(df)[4] <- "new_name"` donde la posición 4 corresponde a la variable `old_name`
    * `df[df$variable == "valor",]`
    
    
2. Al momento de filtrar en SQL, ¿cuál keyword cumple las mismas funciones que el keyword `OR`  para filtrar uno o más elementos una misma columna?
3. ¿Por qué en R utilizamos funciones de la familia apply (lapply,vapply) en lugar de utilizar ciclos?
4. ¿Cuál es la diferencia entre utilizar `==` y `=` en R?
5. ¿Cuál es la forma correcta de cargar un archivo de texto donde el delimitador es `:`?
6. ¿Qué es un vector y en qué se diferencia en una lista en R?
7. ¿Qué pasa si quiero agregar una nueva categoría a un factor que no se encuentra en los niveles existentes?
8. Si en un dataframe, a una variable de tipo `factor` le agrego un nuevo elemento que *no se encuentra en los niveles existentes*, ¿cuál sería el resultado esperado y por qué?
    * El nuevo elemento
    * `NA`
9. En SQL, ¿para qué utilizamos el keyword `HAVING`?
10. Si quiero obtener como resultado las filas de la tabla A que no se encuentran en la tabla B, ¿cómo debería de completar la siguiente sentencia de SQL?

    * SELECT * FROM A _______ B ON A.KEY = B.KEY WHERE __________ = __________
  
Extra: ¿Cuántos posibles exámenes de 5 preguntas se pueden realizar utilizando como banco las diez acá presentadas?
(responder con código de R.)


## Sección II Preguntas prácticas.


* Conteste las siguientes preguntas utilizando sus conocimientos de R. Adjunte el código que utilizó para llegar a sus conclusiones en un chunk del markdown.

A. De los clientes que están en más de un país,¿cuál cree que es el más rentable y por qué?

B. Estrategia de negocio ha decidido que ya no operará en aquellos territorios cuyas pérdidas sean "considerables". Bajo su criterio, ¿cuáles son estos territorios y por qué ya no debemos operar ahí?








### I. Preguntas teóricas

1. Contrapartes en dplyr:
    * `str()` == `glimpse()`
    * `df[,c("a","b")]` == `select(df,a,b)`
    * `names(df)[4] <- "new_name"` donde la posición 4 corresponde a la variable `old_name` == `rename(df, old_name = "new_name")`
    * `df[df$variable == "valor",]` == `filter(df, variable == "valor")`

3. Utilizamos las funciones de la familia apply para aprovechar las funcionalidades vectoriales de r y de esta manera poder transformar, manipular y analizar la data de forma eficiente.
5. `readr::read_delim("file_path", ":")`
7. Se tiene que agregar a los niveles con `levels(x) <- c(levels(x), "nueva_categoria")` 
8, NA por que es un valor no disponible, los niveles describen todos los posibles valores del factor, si el elemento que queremos agrefar ahi no esta definido por los niveles entonces no es un valor disponible para el factor. 
10. SELECT * FROM A RIGHT JOIN B ON A.KEY = B.KEY WHERE A.key = NULL

extra: 
```{r}
choose(10, 5)
```
```{r}
if(!require("tidyverse")) install.packages("tidyverse")
library(tidyverse)

parcial_anonimo <- readRDS("./parcial_anonimo.rds")

```





## A

```{r }
###resuelva acá

x <- parcial_anonimo %>% 
  filter(Venta>0) %>% 
  group_by(Cliente,Pais) %>%
  summarise(EficienciaPromedio = mean(Venta/`Unidades plaza`, na.rm=TRUE) ) %>% 
  arrange(desc(EficienciaPromedio))


x %>% 
  head(10)
  


```




## B


Para elegir a los territorios en los que se cancelaran operaciones, decidimos sacar el promedio de perdidas dentro de todos aquellos que tienen perdidas, y todos los que esten arriba del promedio seran los que consideramos como con perdidas "considerables"

```{r }
###resuelva acá

y <- parcial_anonimo %>% 
  filter(Venta<0) %>% 
   arrange(desc(Venta))

media <- mean(y$Venta)

y %>% 
  filter(Venta<media)

```

